臺灣南投地方法院民事裁定
111年度監宣字第164號
聲  請  人  丙○○  

相  對  人  甲○○  



上列聲請人對於相對人聲請監護宣告事件，本院裁定如下：
    主  文
一、宣告甲○○（男，民國00年00月00日生，身分證統一編號：Z0
    00000000號）為受輔助宣告之人。
二、選定丙○○（女，民國00年00月00日生，身分證統一編號：Z0
    00000000號）為受輔助宣告人甲○○之輔助人。
三、程序費用由受輔助宣告人甲○○負擔。
    理  由
一、聲請意旨略以：聲請人丙○○為相對人甲○○之母，相對人為唐
    氏症患者，且有先天心臟病，目前安置在財團法人南投縣私
    立德安啟智教養院，其智商僅3、4歲，不能處理自己生活事
    務，且精神狀況已達不能辨識其意思表示之效果，爰依法聲
    請准予對相對人為監護宣告，並選定聲請人為監護人，指定
    相對人之弟乙○○為會同開具財產清冊之人等語。
二、按法院對於監護宣告之聲請，認為未達應受監護宣告之程度
    ，而有輔助宣告之原因者，得依聲請或依職權以裁定為輔助
    之宣告。家事事件法第174條第1項定有明文。次按，對於因
    精神障礙或其他心智缺陷，致其為意思表示或受意思表示，
    或辨識其意思表示效果之能力，顯有不足者，法院得因本人
    、配偶、四親等內之親屬、最近一年有同居事實之其他親屬
    、檢察官、主管機關或社會福利機構之聲請，為輔助之宣告
    。又受輔助宣告之人，應置輔助人。輔助人及有關輔助之職
    務，準用民法第1111條至第1111條之1規定。法院為輔助之
    宣告時，應依職權就配偶、四親等內之親屬、最近一年有同
    居事實之其他親屬、主管機關、社會福利機構或其他適當之
    人選定一人或數人為輔助人。而法院選定輔助人時，應依受
    輔助宣告之人之最佳利益，優先考量受輔助宣告之人之意見
    ，審酌一切情狀，並注意下列事項：一、受輔助宣告之人之
    身心狀態與生活及財產狀況。二、受輔助宣告之人與其配偶
    、子女或其他共同生活之人間之情感狀況。三、輔助人之職
    業、經歷、意見及其與受輔助宣告之人之利害關係。四、法
    人為輔助人時，其事業之種類與內容，法人及其代表人與受
    輔助宣告之人之利害關係。民法第15條之1第1項、第1113條
    之1、第1111條、第1111條之1亦定有明文。
三、經查，聲請人主張之事實，業據其提出親屬團體會議推定監
    護人、會同開具財產清冊之人說明書、親屬系統表、同意書
    、全國財產稅總歸戶財產查詢清單、中華民國身心障礙證明
    、戶籍謄本、財團法人南投縣私立德安啟智教養院--安置教
    養證明書、繳費收據、聲請人之存摺內頁影本、110年度綜
    合所得稅結算申報所得資料參考清單、南投縣草屯地政事務
    所通知單等件為證。復經本院函請衛生福利部草屯療養院就
    相對人之心神狀況為鑑定，結果略以：相對人身材微胖，四
    肢外觀完整無明顯缺損，右手多一拇指。相對人理解與表達
    能力皆有缺損，對複雜用語無法理解，言談簡單，偶有答非
    所問情形，思考較貧乏和侷限，抽象思考能力不佳，整合相
    對人於行為觀察、會談記錄及適應功能評估結果，相對人整
    體功能與其他同年齡者相較，落在顯著障礙範圍內，智力功
    能受唐氏症影響在發展上有明顯遲緩現象，本次評估相對人
    總智商＝40。建議除持續給予相對人生活適應行為之訓練外
    ，較複雜之事務如金錢應用與管理、醫療等，須由他人從旁
    協助，以避免其權益受損。綜合以上相對人之過去生活史、
    疾病史與心理評估結果，認為相對人之診斷為唐氏症，其目
    前之精神狀態已達其為意思表示或受意思表示，或辨識其意
    思表示效果之能力，顯有不足，但未達不能為意思表示或受
    意思表示，或不能辨識其意思表示之效果之程度等語，此有
    該院111年10月21日草療精字第1110012352號函檢送之精神
    鑑定報告書在卷可稽。綜上精神鑑定結果，本院認相對人之
    精神狀態，非完全不能為意思表示或受意思表示，亦非完全
    不能辨識其意思表示之效果，故未達應受監護宣告之程度，
    惟其為意思表示或受意思表示，或辨識其意思表示效果之能
    力，顯有不足。從而，雖聲請人聲請對相對人為監護宣告，
    惟依相對人目前之狀況，以輔助宣告為適當，爰依法裁定如
    主文第1項所示。
四、關於選定輔助人部分，查相對人前未訂有意定監護契約，有
    本院職權查詢司法院意定監護契約管理系統查詢結果資料在
    卷可參，又相對人未婚，無育有子女，其父林福壽已歿，而
    聲請人為相對人之母，誼屬至親，且自幼照料相對人，並負
    責相對人之養護費用，其健康良好，現任職於幼兒園從事烹
    飪配膳工作，有穩定收入，及有意願擔任監護（輔助）人等
    情，業據聲請人陳明在卷；另相對人之姊林○○、弟乙○○均同
    意由聲請人擔任相對人之監護（輔助）人，有親屬團體會議
    推定監護人、會同開具財產清冊之人說明書在卷可明，堪認
    由聲請人擔任相對人之輔助人，應符合相對人之最佳利益，
    爰選定聲請人為相對人之輔助人。
五、末依民法第15條之2規定可知，受輔助宣告之人並未喪失行
    為能力，且依法並未完全剝奪其財產處分權。再參酌同法第
    1113條之1規定，並無準用同法第1094條、第1099條及第109
    9條之1、第1103條第1項之規定，亦即受輔助宣告人之財產
    ，不由輔助人管理，輔助人對於受輔助宣告人之財產，並無
    規定須與經法院或主管機關所指定之人會同開具財產清冊。
    本件相對人之精神或心智狀況尚未達監護宣告之程度，而由
    本院對相對人為輔助之宣告，業如前述，揆諸上開說明，本
    件毋庸指定會同開具財產清冊之人，附此敘明。
六、程序費用負擔之依據：家事事件法第177條第2項、第164條
    第2項。
中　　華　　民　　國　　111 　年　　11　　月　　8 　　日
                                臺灣南投地方法院家事法庭
                                          法  官  柯伊伶
以上正本係照原本作成。
如對本裁定抗告須於裁定送達後10日內向本院提出抗告狀，並應
繳納抗告費新臺幣1,000元整。
中　　華　　民　　國　　111 　年　　11　　月　　8 　　日
                                          書記官  白淑幻